臺灣高等法院民事判決
109年度上易字第1380號
上  訴  人  北鋼有限公司

法定代理人  施家棟  
訴訟代理人  李大偉律師
被 上訴 人  金剛禪寺
法定代理人  釋會宗  
訴訟代理人  陳鄭權律師                      
            王建偉律師
上列當事人間請求侵權行為損害賠償事件，上訴人對於中華民國
109年9月16日臺灣新北地方法院109年度訴字第722號第一審判決
提起上訴，本院於110年1月5日言詞辯論終結，判決如下：
    主      文
上訴駁回。
第二審訴訟費用由上訴人負擔。
    事實及理由
上訴人起訴主張：被上訴人於民國108年5月8日持本院108年度
  抗字第482號民事裁定（下稱假處分裁定）為執行名義，引導
  原法院民事執行處（下稱執行處）司法事務官，至伊坐落新北
  市○○區○○00○0號之廠址為假處分。被上訴人明知伊已表示假處
  分裁定所示之標的物，已出售而不存在，現場之鋼筋（下稱系
  爭鋼筋）乃伊購入，屬於伊之所有物，與假處分裁定所載標的
  物不同，不得查封，詎其代理人釋天嶽仍為指封，致令在場指
  揮強制執行之司法事務官命令查封，將系爭鋼筋交被上訴人保
  管。伊聲明異議，經原法院以108年度事聲字第169號廢棄原裁
  定、再經本院以108年抗字第1228號駁回抗告，該指封錯誤爭
  議確定後，伊依原法院108年度司執字第104130號強制執行命
  令取回系爭鋼筋，執行處亦撤銷原先所為不當之查封命令。被
  上訴人代理人明知系爭鋼筋非伊所有物，卻仍為指封
　，應負侵權行為責任，而系爭鋼筋遭其不當指封致無法出售，
　迄109年2月11日取回，伊受有系爭鋼筋142.9噸，每噸新臺幣
  （下同）2,900元價差之減損，計價差損失414,410元。復依財
  政部核定108年度營利事業各業所得額及同業利潤標準4615-99
  項淨利為8％，按8％計算利息為25,341元（414,410×0.08×279
　/365，小數點後捨棄），總計上訴人受有439,751元之損害。
  爰依民法第184條第1項前段故意侵權行為之規定，求為命被上
  訴人如數給付，及自109年2月26日起加計法定遲延利息之判決
  。
　被上訴人則以：伊聲請假處分執行時，無故意提供不實之債務
  人財產資料或製作不實附表，以矇騙法院為錯誤之查封，自伊
  指封至上訴人聲明異議等程序，均為執行事件正常程序之行使
　。依另案言詞辯論筆錄中釋天嶽證述及查封筆錄記載，釋天嶽
  均誠實告知司法事務官實情，無侵害上訴人之故意或過失，本
  件係經司法事務官諭知合法查封，並得上訴人法定代理人之同
  意，程序合法，查封當時在場所有人均知查封標的係上訴人之
  鋼筋，並非伊所有而遭上訴人載至北鋼公司現場之鋼筋，本件
  無錯誤指封之情形，難認有何故意或過失之侵權行為。又上訴
  人未舉證其受有價格損失，況系爭鋼筋由上訴人取回時之狀況
  保持良好，仍可自行使用或出售，且鋼筋價格本即有隨景氣榮
  枯漲跌之情形，即便上訴人取回鋼筋後未做任何處分，日後鋼
  筋價格亦可能有所上漲，上訴人請求價格減損部分亦顯無理由
  等語，資為抗辯。
原審駁回上訴人之請求，上訴人聲明不服提起上訴，聲明：
　㈠原判決廢棄。
　㈡被上訴人應給付上訴人439,751元，及自109年2月26日起至清
    償日止，按年息百分之五計算之利息。
　被上訴人答辯聲明：上訴駁回。
上訴人主張前揭事實，提出假處分裁定、原法院108年度司執全
  字第241號108年5月8日查封筆錄、108年度事聲字第169號裁定
  、本院108年度抗字第1228號裁定、臺灣桃園地方法院（下稱
  桃院）108年度司執字第104130號強制執行命令、原法院108年
  度司執全字第241號強制執行命令、桃院108年度訴字第1124號
  判決及108年9月11日釋天嶽筆錄、律師函及回執等件為證（原
  審卷第25-89頁）。兩造不爭執事項：
　㈠被上訴人因假處分裁定准許其以60萬提供擔保後，上訴人就
    該假處分裁定附表之鋼筋不得為所有權讓與、設定負擔或其
    他任何處分行為，被上訴人於擔保提存後，於108年5月8日
    至上訴人公司地址為執行，於該日查封系爭鋼筋，並由被上
    訴人保管。
　㈡上訴人就該動產執行行為聲明異議，經原法院108年度事聲字
    第169號廢棄原裁定，並經本院108年抗字第1228號駁回被上
    訴人之抗告，該指封錯誤爭議確定後，上訴人取回系爭鋼筋
    ，執行處亦撤銷原先所為不當之查封命令。
上訴人主張被上訴人在執行程序現場指封行為，故意不法侵害
  上訴人之權利，致上訴人受有價差損失414,410元、所失利潤2
  5,341元，合計439,751元，被上訴人應依侵權行為損害賠償之
  法則負賠償之責，為被上訴人所否認，並以前詞置辯。
　㈠上訴人之訴訟標的為民法第184條第1項前段「因故意或過失
　　，不法侵害他人之權利者，負損害賠償責任」之規定。而上
    訴人於原審陳述：「〔原告（上訴人，下同）此部分主張的
    請求權基礎為何？〕民法184條故意侵權行為……」、「〔
　　本件之爭執事項為被告（被上訴人）之行為是否構成故意侵
    權行為，兩造有何意見？〕無意見」、「原告請求權基礎為
    何？〕援引先前書狀主張故意之侵權行為」等語（原審卷第1
    46、158、190頁），故原判決載：「……爰依民法第184條第1
    項前段規定故意侵權行為」云云。上訴人雖於本院主張「被
    上訴人對本件仍有故意、過失」，爭執事項進而列為「
　　被上訴人在執行程序現場指封行為時，是否有故意或過失不
    法侵害上訴人之權利？」云云（本院卷第76-77頁），惟上
    訴人於言詞辯論時陳述：「（原審時僅主張民法第184條第1
    項前段之故意，於本院準備程序時另主張該段之過失，有何
    意見？）於本審僅主張故意侵權行為，不再主張過失侵權行
    為」，有上訴人筆錄在卷可參（本院卷第108頁），是本件
    兩造爭執事項仍為原審之被上訴人在執行程序現場之指封行
    為，是否故意不法侵害上訴人之權利？
　㈡按「當事人主張有利於己之事實者，就其事實有舉證之責任
　　」，民事訴訟法第277條前段定有明文。另民法第184條第1 
    項前段「因故意或過失，不法侵害他人之權利者，負損害賠
    償責任」，此故意侵權行為所發生之損害賠償請求權，以有
    故意不法侵害他人權利為其成立要件，若其行為無故意或過
    失，即無賠償之可言；所謂故意係指行為人對於構成侵權行
    為之事實，明知並有意使其發生或預見其發生，而其發生並
    不違背其本意而言。
  ㈢本件錯誤查封系爭鋼筋之過程為被上訴人因假處分裁定准許
    被上訴人以60萬提供擔保後，上訴人就該假處分裁定附表之
    鋼筋不得為所有權讓與、設定負擔或其他任何處分行為，被
    上訴人為擔保提存後，經執行處於108年5月8日至上訴人公
    司地址為執行，於該日查封系爭鋼筋，並由被上訴人保管。
    上訴人就該動產執行行為聲明異議，經原法院司法事務官以
    108年度司執全字第241號裁定駁回異議，上訴人提出聲明異
    議，原法院以108年度事聲字第169號將原裁定廢棄，被上訴
    人提起抗告，經本院以108年度抗字第1228號裁定駁回抗告
　　。因原裁定經廢棄，執行處亦撤銷執行命令，上訴人依桃院
    108年度司執字第104130號強制執行命令取回系爭鋼筋等事
    實，經本院調取本院108年度抗字第1228號、原法院108年度
    事聲字第169號、108年度司執全字第241號卷宗審閱屬實（
　　本院卷第101頁），兩造亦不爭執，堪認為實在。
  ㈣上訴人主張被上訴人錯誤指封系爭鋼筋之行為係故意侵權行
    為云云，依前開㈡之規定及說明，必行為人即被上訴人對於
    其指封係屬侵權行為之事實，明知並有意使其發生，或預見
    其發生，而其發生並不違背其本意，始足當之。然被上訴人
    聲請假處分之原因為其主張假處分裁定附表所示之鋼筋為其
    所有，本院因認鋼筋為動產，性質上容易被變賣、處分，一
    旦為之，其對於鋼筋之所有物返還請求權將不能或甚難實現
　　，而認被上訴人對於假處分之原因已為釋明，雖有不足但以
    60萬元供擔保後即准予上訴人等人對於假處分裁定附表所示
    鋼筋不得為所有權讓與、設定負擔或其他任何處分行為，有
    假處分裁定在卷足參（原審卷第25-35頁）。顯然被上訴人
    聲請假處分之原因僅係保全對於假處分裁定所示鋼筋之所有
    物返還請求權，雖於執行現場查封系爭鋼筋非假處分附表所
    示之鋼筋，但不能以錯誤指封之結果即反推被上訴人於聲請
    假處分時有不法侵害上訴人權利侵權行為之故意。
  ㈤依查封筆錄載：「北鋼公司負責人施家棟稱債權人欲執行之
    鋼筋已銷售出去，不在現場……」云云（原審卷第39頁），顯
    然假處分裁定附表所示鋼筋原放置地點為上訴人公司之地址
    即假處分執行之地點，僅因「已銷售出去，不在現場」，則
    被上訴人到場前係認其欲執行之鋼筋存放於上訴人公司，被
    上訴人至查封現場自無錯誤可言。嗣查封之系爭鋼筋非假處
    分裁定附表所示鋼筋之緣由，依查封筆錄之記載為：「北鋼
    公司負責人施家棟稱債權人欲執行之鋼筋已銷售出去，不在
    現場，經債權人代理人釋天嶽確認無誤，債權人代理人王律
    師稱我們請求就相同規格、重量之鋼筋查封。債務人法代稱
    債務人鋼筋已不在現場，其他鋼筋非債務人所有，不同意查
    封，債務人所有鋼筋是我向國碩興業有限公司購買，因國碩
    與宏旌有債務關係，其得宏旌公司之同意將鋼筋運走，我們
    之間買賣成立，債權人若有意見應自行爭訟處理，並提出發
    票為證。債權人代理人釋天嶽指封附表SD420W/D13之債務人
    北鋼公司之鋼筋，北鋼公司法代稱該鋼筋是北鋼向其他公司
    購買的，是北鋼公司所有，非債權人所有，不同意查封。 
    司法事務官諭知：本件是種類之債，債權人指封之鋼筋為北
    鋼公司所有，與附表規格相符，且債權人堅持指封，准予查
    封。並請債權人注意車輛載重限制，保管人需盡善良保管人
    義務。債權人代理人稱請求指封之鋼筋由債權人保管，不同
    意由債務人保管。兩造同意就鋼筋總重量142,900公斤為查
    封，不論規格長度且價值相同，對兩造均無損害」等語（原
    審卷第37-47頁）。顯然被上訴人代理人釋天獄至現場，經
    上訴人之法定代理人告知，方知道假處分裁定所示鋼筋已銷
    售，而當時被上訴人代理人王建偉律師主張本件為種類之債
　　，應依相同規格重量為查封，當場經司法事務官諭知後，兩
    造同意查封總重量與假處分裁定鋼筋重量相同之142,900公
    斤之系爭鋼筋。嗣上訴人對於查封動產執行提出聲明異議，
    經原法院以108年度司執全字第241號裁定駁回異議，上訴人
    聲明異議，原法院以108年度事聲字第169號裁定將原裁定廢
    棄，被上訴人提起抗告後，本院以108年度抗字第1228號裁
    定駁回抗告，理由係因系爭鋼筋非假處分裁定所示之鋼筋，
    被上訴人聲請假處分強制執行者僅以系爭假處分附表所示鋼
    筋為限，有上開裁定在卷可參（原審卷第49-59頁）。雖被
    上訴人聲請查封系爭鋼筋有所違誤，但於查封現場兩造就系
    爭鋼筋是否為假處分裁定附表所示之鋼筋、被上訴人得否指
    封迭有爭執，惟經司法事務官為上開諭知後「兩造同意就鋼
    筋總重量142,900公斤為查封」，上訴人既同意查封，被上
    訴人自無何故意可言，顯見被上訴人代理人當時確認假處分
    裁定內容為種類之債，司法事務官亦為相同諭知，雖與法院
    嗣後認定結果不符，惟仍不得以事後法院就上訴人聲明異議
    所為認定結果，反推被上訴人於指封當時主觀上有侵害上訴
    人對於系爭鋼筋所有權之故意，自無庸負侵權行為損害賠償
    責任。佐以被上訴人因錯誤指封系爭鋼筋，已給付上訴人取
    回系爭鋼筋之強制執行費用、吊車費用、板車載運費，計52
    ,370元，有郵政跨行匯款申請書影本存卷可查（原審卷第15
    3頁）。被上訴人因錯誤指封系爭鋼筋而支付上開款項，衡
    情若非被上訴人於指封系爭鋼筋時主觀上認係合法，否則無
    於需承擔後續損害賠償責任之情況，負擔運送、保管系爭鋼
    筋之責任，被上訴人辯稱其無侵權行為之故意，應屬可採。
　㈥上訴人復未提出其他證據足資證明被上訴人於指封當時，主
    觀上確有故意不法侵害上訴人之權利，上訴人主張被上訴人
    應負故意侵權行為損害賠償之責，請求被上訴人賠償上訴人
    之損失439,751元本息，於法無據，不應准許。
綜上所述，上訴人依侵權行為損害賠償之法律關係，請求被上
  訴人給付上訴人439,751元，及自109年2月26日起至清償日，
  按週年利率5％計算之利息，不應准許，應予駁回。原審為上訴
  人敗訴之判決，核無不合。上訴意旨指摘原判決不當，求予廢
  棄改判，為無理由，應予駁回。
本件因事證已臻明確，兩造其餘之攻擊、防禦方法及所為之立
  證，經審酌後認與判決之結果不生若何影響，無庸再逐一予以
  論列，合併敘明。
據上論結，本件上訴為無理由，依民事訴訟法第449條第1項、第
78條判決如主文。
中　　華　　民　　國　　110 　年　　1 　　月　　19　　日
                  民事第八庭    
                        審判長法  官  陳邦豪
                              法  官  古振暉
                              法  官  湯美玉
正本係照原本作成。
不得上訴。
中　　華　　民　　國　　110 　年　　1 　　月　　19　　日
　　　　　　　　　　　　　    書記官  陳美宜